---
title: "DANA 4840 — R: estructuras básicas (recordatorio) y dataset Worksheet 0a"
output:
  pdf_document:
    toc: true
    toc_depth: 3
    number_sections: true
    fig_width: 7
    fig_height: 4.5
    latex_engine: xelatex
---

Notas cortas de clase. Revisar con `str()`, `class()` y los `is.*()` después de cada bloque.

## Vector

```{r}
myvector <- c(1, 3, 5)
myvector
str(myvector)
class(myvector)
is.vector(myvector)
```

## Lista

```{r}
a <- c(1:4)
b <- c("John", "Mary")
mylist <- list(a, b)
str(mylist)
class(mylist)
is.vector(mylist)
is.list(mylist)
```

## Matriz

```{r}
mymatrix <- matrix(c(1:6), 2, 3, byrow = TRUE)
mymatrix
str(mymatrix)
class(mymatrix)
is.matrix(mymatrix)
```

## Array

```{r}
myarray <- array(c(1:12), dim = c(2, 3, 2))
myarray
str(myarray)
class(myarray)
is.matrix(myarray)
is.array(myarray)
```

## Data frame

```{r}
mydataframe <- data.frame(
  Gender = c("Male", "Female", "Male"),
  Age = c(22, 30, 33),
  medal = c("Gold", "Gold", "Bronze")
)
mydataframe
str(mydataframe)
class(mydataframe)
is.data.frame(mydataframe)
```

### Sin conversión automática a factor (caracteres como texto)

```{r}
mydataframe <- data.frame(
  Gender = c("Male", "Female", "Male"),
  Age = c(22, 30, 33),
  medal = c("Gold", "Gold", "Bronze"),
  stringsAsFactors = FALSE
)
mydataframe$medal
is.factor(mydataframe$medal)
is.vector(mydataframe$medal)
```

### Factor nominal

```{r}
myfactor <- factor(c("M", "F", "T", "O", "M"))
myfactor
str(myfactor)
class(myfactor)
is.factor(myfactor)
```

### Factor ordinal (`ordered`, `levels`)

```{r}
myfactor <- factor(
  c("M", "F", "T", "O", "M"),
  ordered = TRUE,
  levels = c("O", "M", "F", "T")
)
myfactor
is.factor(myfactor)
```

---

## Worksheet 0a — dataset

Fuente: [McCaffrey — Gower distance example](https://jamesmccaffrey.wordpress.com/2020/04/21/example-of-calculating-the-gower-distance/)

| Age | Race | Height   | Income | IsMale | Politics     |
|-----|------|----------|--------|--------|--------------|
| 22  | 1    | Tall     | 0.39   | TRUE   | moderate     |
| 33  | 3    | Short    | 0.34   | TRUE   | liberal      |
| 52  | 1    | Moderate | 0.51   | FALSE  | moderate     |
| 46  | 6    | Tall     | 0.63   | TRUE   | conservative |

Siguiente paso en el curso: clasificar variables (cuantitativa / categórica; nominal, ordinal, binaria), armar el `data.frame` con tipos coherentes, y leer el mismo dato vía `read.table`, `readxl::read_excel`, `read.csv`.

```{r}
# =========================
# Worksheet 0a — Part (c)
# =========================

# =========================
# Create local TXT file
# =========================

# Create data as text lines
lines <- c(
  "Age\tRace\tHeight\tIncome\tIsMale\tPolitics",
  "22\t1\tTall\t0.39\tTRUE\tmoderate",
  "33\t3\tShort\t0.34\tTRUE\tliberal",
  "52\t1\tModerate\t0.51\tFALSE\tmoderate",
  "46\t6\tTall\t0.63\tTRUE\tconservative"
)

# Write file to current notebook/project folder
writeLines(lines, "dana4840_worksheet0a.txt")

# Verify file exists
file.exists("dana4840_worksheet0a.txt")

# Show current working directory
getwd()

# Read file again
df_txt <- read.table(
  "dana4840_worksheet0a.txt",
  header = TRUE,
  sep = "\t",
  stringsAsFactors = FALSE
)

# Read TXT file

fp <- "dana4840_worksheet0a.txt"

df_txt <- read.table(
  fp,
  header = TRUE,
  sep = "\t",
  stringsAsFactors = FALSE
)

# Output type

class(df_txt)

# Structure before conversion

str(df_txt)

# =========================
# Convert variables
# =========================

# Nominal categorical
df_txt$Race <- factor(df_txt$Race)

# Ordinal categorical
df_txt$Height <- factor(
  df_txt$Height,
  levels = c("Short", "Moderate", "Tall"),
  ordered = TRUE
)

# Binary categorical
df_txt$IsMale <- factor(
  df_txt$IsMale,
  levels = c(FALSE, TRUE),
  labels = c("Female", "Male")
)

# Politics as nominal factor
df_txt$Politics <- factor(df_txt$Politics)

# =========================
# Final structure
# =========================

str(df_txt)

df_txt
```


```{r}

library(readxl)
fp <- "assets/data/dana4840_worksheet0a.xlsx"
df_xl <- read_excel(fp)
class(df_xl)
df_xl <- as.data.frame(df_xl)
str(df_xl, vec.len = 1)

```